臺灣高雄地方法院民事裁定            100年度監宣字第361號
聲  請  人  陳昭能
應監護宣告  曾宜昭
人
聲請人聲請監護宣告等事件，本院裁定如下：
    主  文
宣告曾宜昭（女，民國○○年○月○○日生，身份證統一編號：Ｚ0000
00000號）為受監護宣告之人。
選定陳昭能（男，民國○○年○○月○日生，身份證統一編號：Ｚ0000
00000號）為受監護宣告人曾宜昭之監護人。
指定曾富景（男，民國○○年○月○日生，身份證統一編號：Ｚ00000
0000號）為會同開具財產清冊之人。
聲請程序費用由受監護宣告人曾宜昭負擔。
    理  由
一、聲請意旨略以：聲請人為應受監護宣告人曾宜昭之配偶，曾
    宜昭於民國97年1 月15日因結核性腦膜炎，已不能為意思表
    示或受意思表示，或不能辨識其意思表示之效果，已達受監
    護宣告之程度，聲請人爰依法聲請本院准予對曾宜昭為監護
    宣告等語。
二、按「對於因精神障礙或其他心智缺陷，致不能為意思表示或
    受意思表示，或不能辨識其意思表示之效果者，法院得因本
    人、配偶、四親等內之親屬、最近一年有同居事實之其他親
    屬、檢察官、主管機關或社會福利機構之聲請，為監護之宣
    告。」，98年11月23日修正生效之民法第14條第1 項定有明
    文。又「法院應於鑑定人前訊問應受監護宣告之人。但有礙
    難訊問之情形或恐有害其健康者，不在此限。」、「監護之
    宣告，非就應受監護宣告之人之精神或心智狀況訊問鑑定人
    後，不得為之。」、「法院為監護之宣告時，應依職權就配
    偶、四親等內之親屬、最近一年有同居事實之其他親屬、主
    管機關、社會福利機構或其他適當之人選定一人或數人為監
    護人，並同時指定會同開具財產清冊之人。」，98年11月23
    日修正生效之民事訴訟法第602 條第1 項、第603 條、民法
    第1111條第1 項亦分別定有明文。
三、經查，聲請人主張之事實，業據提出身心障礙手冊影本、長
    庚醫院診斷證明書、親屬系統表、國民身份證影本、戶籍謄
    本為證。而本院依法對曾宜昭進行鑑定程序，經本院親自訊
    問曾宜昭，其對於本院叫喚其姓名、年齡及指認親人，無反
    應；且經鑑定人藍旻瑜醫師鑑定後認為：病患（即曾宜昭）
    97年1 月發病結核性腦膜炎，至今呈現植物人狀態，無法表
    達意思，目前四肢呈現自發性及反射性肢體攣縮及僵直需藉
    他人操作輪椅行動，日常生活完全無法自理，屬其他心智缺
    陷致不能為意思表示或受意思表示，或不能辨識其意思表示
    效果等語（見本院100 年11月14日鑑定筆錄），是依上揭鑑
    定結果，曾宜昭因上揭疾病致其心智缺陷，影響其判斷能力
    ，已達不能管理處分自己財產之程度，應可認定。本院爰依
    法宣告其為受監護宣告之人。
四、次查，聲請人陳昭能為受監護宣告人曾宜昭之配偶，有戶籍
    謄本1 份在卷可參，是本院審酌聲請人與受監護宣告人關係
    密切，聲請人亦有意願擔任監護人，是本院認由聲請人擔任
    監護人，應無不當之處，本院爰依上揭法條規定，選定聲請
    人陳昭能擔任曾宜昭之監護人。又經本院選定之監護人即聲
    請人，自應依民法第1112條規定，負責護養療治受監護宣告
    人曾宜昭之身體及妥善為財產管理之職務，一併敘明。
五、另就指定會同開具財產清冊之人部分，聲請人陳述：請本院
    指定聲請人之岳父曾富景擔任會同開具財產清冊之人等語。
    本院參酌，曾富景為受監護宣告人曾宜昭之父，是本院認由
    其擔任會同開具財產清冊之人，亦無不當，本院爰依上揭法
    條規定，指定曾富景擔任會同開具財產清冊之人。又依民法
    第1113條準用同法第1099條之規定，於監護開始時，監護人
    即聲請人對於受監護宣告人曾宜昭之財產，應會同曾富景於
    2 個月內開具財產清冊並陳報法院，併此敘明。
六、依民事訴訟法第608條第1項，裁定如主文。
中    華    民    國  100     年    12    月    29    日
                      家事法庭法  官  張俊文
以上正本係照原本作成。
主文第一項不得抗告。
其餘如不服本裁定，應於收受裁定後10日內，向本院提出抗告狀
，須按對照提出繕本，並繳納裁判費。
中    華    民    國  100     年    12    月    29    日
                              書記官  沈  蘊